【裁判字號】    97,交聲更(二),36
【裁判日期】    971027
【裁判案由】    違反道路交通管理處罰條例聲明異議
【裁判全文】
臺灣臺北地方法院交通事件裁定    97年度交聲更(二)字第36號
原處分機關  臺北市交通事件裁決所
異  議  人
即受處分人  甲○○
上列異議人即受處分人因違反道路交通管理處罰條例案件，對於
臺北市交通事件裁決所中華民國九十七年一月十六日所為之處分
（原處分案號：北市裁三字第裁二二─ＣＧ0000000號）
聲明異議，經本院於九十七年三月十日以九十七年度交聲字第四
六九號裁定異議駁回後，受處分人提起抗告，經臺灣高等法院於
九十七年四月十八日以九十七年度交抗字第三九八號裁定發回本
院更為裁定，復經本院於九十七年七月三十一日以九十七年度交
聲更字第一七號裁定異議駁回後，受處分人提起抗告，又經臺灣
高等法院於九十七年九月二日以九十七年度交抗字第一０七０號
裁定發回本院更為裁定，本院裁定如下：
    主  文
原處分撤銷。
甲○○駕駛人行車速度，超過規定之最高時速未滿貳拾公里，處
罰鍰新臺幣貳仟元，並記違規點數壹點。
    理  由
一、本件異議人即受處分人甲○○於民國九十六年九月二十三日
    十七時五十一分，駕駛所有車號八０一０─ＲＪ自用一般小
    客車，在臺北縣板橋市縣○○道與民生路口（往板橋）處，
    經自動測速照相儀器測得時速七十三公里，超過限速六十公
    里有十三公里，而未滿二十公里，經臺北縣政府警察局員警
    依法逕行舉發違規，受處分人陳述後，經原處分機關臺北市
    交通事件裁決所審查結果，仍認受處分人所有之車輛有上開
    違規事實，依道路交通管理處罰條例第四十條規定裁罰新臺
    幣（下同）一千八百元等情，有臺北縣政府警察局九十六年
    十月十二日北縣警交字第ＣＧ0000000號舉發違反道
    路交通管理事件通知單、九十六年十二月二十六日臺北市交
    通事件裁決所交通違規案件陳述書及九十七年一月十六日臺
    北市交通事件裁決所北市裁三字第裁二二─ＣＧ00000
    00號違反道路交通管理事件裁決書各一紙在卷可稽。
二、按汽車駕駛人，行車速度，超過規定之最高時速，處一千二
    百元以上二千四百元以下罰鍰，並記違規點數一點，道路交
    通管理處罰條例第四十條、第六十三條第一項第一款分別定
    有明文。又汽車駕駛人行車速度，超過規定之最高時速未滿
    二十公里，(一)於期限內繳納或到案聽候裁決者，裁處一千六
    百元；(二)逾越應到案期限三十日內，繳納罰鍰或到案聽候裁
    決者，裁處一千八百元；(三)逾越應到案期限三十日以上六十
    日以內，繳納罰鍰或到案聽候裁決者，裁處二千元；(四)逾越
    應到案期限六十日以上，繳納罰鍰或逕行裁決處罰者，裁處
    二千二百元，並均記違規點數一點，違反道路交通管理事件
    統一裁罰基準表亦定有明文。
三、本件受處分人聲明異議，否認其所有之車輛有於上開時地超
    速行駛，並質疑本件測速照相儀器測量有誤云云。惟查：
    (一)受處分人於九十六年九月二十三日十七時五十一分，駕駛
      所有車號八０一０─ＲＪ自小客車，在臺北縣板橋市縣○
      ○道與民生路口（往板橋）處，經自動測速照相儀器測得
      時速七十三公里，超過限速六十公里有十三公里，而未滿
      二十公里之事實，有彩色採證相片二紙存卷可憑。
    (二)本件測速照相儀器為感應式線圈測速照相儀器，業經荷蘭
      量測局檢驗合格，復經本院公證，且於九十六年九月十三
      日維修檢查功能正常等情，有臺北縣政府警察局九十七年
      六月十九日北縣警交字第０九七００七七二一四號函、九
      十七年七月七日北縣警交字第０九七００八八六八０號函
      附荷蘭量測局檢驗合格證明、本院公證認證書、維修保養
      紀錄等在卷可考，是受處分人上開違規超速之事實，洵堪
      認定。
四、再按，關於刑事訴訟程序上所謂「不利益變更禁止」原則，
    應僅限於原判決適用法條並無不當時，始有其適用，若原判
    決適用法條不當而應予撤銷者，上級審自非不得諭知較重於
    原審判決之刑，以資適法，此為刑事訴訟法第三百七十條：
    「由被告上訴或為被告利益而上訴者，第二審法院不得諭知
    較重於原審判決之刑。但因原審判決適用法條不當而撤銷之
    者，不在此限」規定意旨之所在。而依道路交通管理處罰條
    例第八十九條規定：法院受理交通事件，準用刑事訴訟法之
    規定，道路交通案件處理辦法第二十條前段亦明定：「交通
    法庭認為聲明異議有理由或聲明異議雖無理由，而原處分不
    當或違法者，應以裁定將原處分經聲明異議部分撤銷，並自
    為裁定」，足徵原處分機關之處分如有不當及違法時，交通
    法庭亦得撤銷原處分另為適法之裁定，尚無不利益變更禁止
    原則之適用（臺灣高等法院九十七年度交抗字第三六０號裁
    定參照）。又依道路交通管理處罰條例第八十七條第二項規
    定，法院受理受處分人不服主管機關所為之處罰聲明異議，
    以裁定為之，即地方法院對於原處分機關之處分有實質審查
    權，包括糾正原處分之認事用法不當而自為適法之裁定，是
    地方法院就聲明異議事件係對於原處分機關之處分作實質審
    查，不若提起上訴、抗告案件有刑事訴訟法第三百七十條之
    不利益變更禁止原則之適用（臺灣高等法院九十七年度交抗
    字第六０五號裁定參照）。查本件受處分人確有上開違規行
    為，業如前述，原處分機關依道路交通管理處罰條例第四十
    條規定予以裁處，固非無據，然受處分人係於九十六年十月
    十九日收到原舉發機關所製發之舉發違反道路交通管理事件
    通知單，有臺北縣政府警察局九十七年十月十三日北縣警交
    字第０九七０一三一八三六號函附送達證書、本院公務電話
    紀錄各一紙附卷可憑，受處分人既未於前開舉發通知單上所
    載之應到案日期即九十六年十一月十一日前，向原處分機關
    陳述意見，到案聽候裁決，而係在同年十二月二十六日逾越
    應到案期限三十日以上六十日以內，始具狀向原處分機關陳
    述意見，聽候裁決，有上開舉發通知單、陳述書附卷可稽，
    依道路交通管理處罰條例第四十條、第六十三條第一項第一
    款，及違反道路交通管理事件統一裁罰基準表之規定，應處
    受處分人罰鍰二千元，記違規點數一點，原處分機關逕予裁
    處罰鍰一千八百元，並漏記違規點數一點，於法未合，是受
    處分人之異議固無理由，然原處分既有上開可議之處，自應
    由本院撤銷原處分，爰依道路交通管理處罰條例第四十條、
    第六十三條第一項第一款，及違反道路交通管理事件統一裁
    罰基準表之規定，裁處如主文第二項所示，以資適法。
五、據上論斷，應依道路交通案件處理辦法第二十條前段，裁定
    如主文。
中    華    民    國    97    年    10    月    27    日
                  交通法庭    法  官  詹慶堂
上正本證明與原本無異。
如不服本裁定，應於裁定送達後5日內向本院提出抗告狀。
                              書記官  蔡易霖
中    華    民    國    97    年    10    月    27    日


司法院資訊處製作；財團法人民間司法改革基金會備份。
